臺灣士林地方法院民事判決　　　　　　　　　　　　九十二年度訴字第一二四六號
　　原　　　告　臺灣板橋地方法院檢察署
　　法定代理人　甲○○
　　訴訟代理人　丙○○
　　被　　　告　乙○○
右當事人間請求償還犯罪被害補償金事件，本院業於民國九十三年三月一日言詞辯論
終結，判決如左：
    主      文
被告應給付原告新臺幣陸拾玖萬伍仟壹佰陸拾元及自民國九十二年十二月三十日起
至清償日止，按週年利率百分之五計算之利息。
訴訟費用由被告負擔。
    事      實
甲、原告方面：
  一、聲明：求為判決如主文所示。
  二、陳述：被告於民國八十九年六月六日晚間八時十分許，駕駛車牌號碼Ｔ五─八
      六二二號自用小客車，自臺北縣三重市往臺北市方向行駛，行經臺北縣三重市
      重陽橋時，跨越分向限制線行駛至對向車道，適訴外人郭旺盛駕駛車牌號碼Ｈ
      Ｙ｜六○二六號自用小客車，自臺北市往三重市方向迎面駛來，被告欲駛回原
      車道時，撞及訴外人郭旺盛駕駛之上開自用小客車右側車身，致兩車順偏閃之
      勢打轉，訴外人郭旺盛駕駛之上開自用小客車遭撞毀而靜止於該橋三重市往臺
      北市○○○道上，訴外人郭旺盛及車上乘客郭憶萱均當場死亡。被告涉嫌過失
      致死刑責部分，業據原告即臺灣板橋地方法院檢察署檢察官以八十九年度偵字
      第一二三六八號提起公訴，由臺灣板橋地方法院以八十九年度交易字第六三六
      號通緝在案，而被害人因死亡所支出之殯葬費及其因死亡致無法履行之法定扶
      養義務，業經臺灣板橋地方法院檢察署犯罪被害人補償審議委員會決定補償申
      請人即訴外人郭松雄及蔡金堅二人共計新臺幣（以下同）六十九萬五千一百六
      十三元，並於九十年十一月二十七日如數支付予申請人，爰依犯罪被害人保護
      法第十二條第一項、第二項規定，對被告求償前揭金額及法定遲延利息。
  三、證據：提出臺灣板橋地方法院檢察署犯罪被害人補償審議委員會九十年度補審
      字第四六號、第四七號、第四八號、第四九號決定書、臺灣板橋地方法院檢察
      署檢察官八十九年度偵字第一二三六八號起訴書等影本各一件、收據影本二件
      為證。
乙、被告未於言詞辯論期日到場，亦未提出書狀作何聲明或陳述。
丙、本院依職權調取臺灣板橋地方法院八十九年度交易第六三六號交通事件卷宗全卷
    （含該院九十年度交易附民字第五號交通事件卷宗、臺灣板橋地方法院檢察署八
    十九年度偵字第一二三六八號、九十年度他字第二○二○號偵查卷宗、八十九年
    度相字第六五八號相驗卷宗）、臺灣板橋地方法院檢察署九十年度補審字第四六
    號、第四七號、第四八號、第四九號犯罪被害補償卷宗。
    理      由
壹、程序方面：
    本件被告經合法通知，未於言詞辯論期日到場，核無民事訴訟法第三百八十六條
    各款所列情形，爰依原告聲請，由其一造辯論而為判決。
貳、實體方面：
一、本件原告起訴主張：被告於八十九年六月六日晚間八時十分許，駕駛車牌號碼Ｔ
    五─八六二二號自用小客車，自臺北縣三重市往臺北市方向行駛，行經臺北縣三
    重市重陽橋時，跨越分向限制線行駛至對向車道，適訴外人郭旺盛駕駛車牌號碼
    ＨＹ─六○二六號自用小客車，自臺北市往三重市方向迎面駛來，被告欲駛回原
    車道時，撞及訴外人郭旺盛駕駛之上開自用小客車右側車身，致兩車順偏閃之勢
    打轉，訴外人郭旺盛駕駛之上開自用小客車遭撞毀而靜止於該橋三重市往臺北市
    ○○○道上，訴外人郭旺盛及車上乘客郭憶萱均當場死亡，而被害人因死亡所支
    出之殯葬費及其因死亡致無法履行之法定扶養義務，業經臺灣板橋地方法院檢察
    署犯罪被害人補償審議委員會決定補償申請人即訴外人郭松雄及蔡金堅二人共計
    六十九萬五千一百六十三元，並於九十年十一月二十七日如數支付予申請人，爰
    依犯罪被害人保護法第十二條第一項、第二項規定，對被告求償前揭金額及法定
    遲延利息等語。被告未於言詞辯論期日到場，亦未提出書狀作何聲明或陳述。
二、原告主張被告於右揭時地駕車過失致訴外人郭旺盛、郭憶萱死亡之事實，業據其
    提出臺灣板橋地方法院檢察署檢察官八十九年度偵字第一二三六八號起訴書等影
    本一件為證，復經本院依職權調取臺灣板橋地方法院八十九年度交易第六三六號
    交通事件卷宗核閱無訛，且被告經合法通知未到場爭執，依民事訴訟法第二百八
    十條第三項之規定，視同對原告主張之事實自認，則原告此部分之主張自堪信為
    真實。
三、按因故意、過失不法侵害他人之權利者，負損害賠償責任，又汽車、機車或其他
    非依軌道行駛之動力車輛，在使用中加損害於他人者，駕駛人應賠償因此所生之
    損害，民法第一百八十四條第一項前段、第一百九十一條之二分別定有明文。查
    本件被告因駕車過失致訴外人郭旺盛、郭憶萱死亡之事實，既經認定，已如前述
    ，而訴外人郭松雄、蔡金堅分別為訴外人郭旺盛之父、母，有
    板橋地方法院檢察署九十年度補審字第四六號、第四九號犯罪被害補償卷宗可稽
    ，自得依前揭規定，請求被告賠償其損害。茲審酌訴外人郭松雄、蔡金堅所得請
    求之各項金額如下：
  (一)殯葬費部分：
    按不法侵害他人致死者，對於支出醫療及增加生活上需要之費用或殯葬費之人，
    亦應負損害賠償責任，民法第一百九十二條第一項定有明文。查訴外人郭松雄為
    訴外人郭旺盛、郭憶萱支出殯葬費共三十八萬四千元，經臺灣板橋地方法院檢察
    署犯罪被害人補償審議委員會依單據逐項核計後，認必要費用為十九萬六千二百
    元，此有慈園殯儀禮品公司明細表影本一件附於臺灣板橋地方法院檢察署九十年
    度補審字第四九號犯罪被害補償卷宗足考，本院審酌目前社會情形，認臺灣板橋
    地方法院檢察署犯罪被害人補償審議委員會決定補償之上開金額並未超出合理之
    範圍，且喪葬之儀式，本在追念死者並慰生者，何項目係屬必要，本因死者及其
    家屬之身分、宗教信仰及地域之風俗習慣而有不同，上開殯葬費總額既屬合理，
    則關於其儀式之方式及程序，自應予尊重。從而，訴外人郭旺盛自得請求被告賠
    償殯葬費十九萬六千二百元。
  (二)扶養費部分：
    復按，被害人對於第三人負有法定扶養義務者，加害人對於該第三人亦應負損害
    賠償責任，民法第一百九十二條第二項定有明文。又直系血親相互間，互負扶養
    之義務，受扶養權利者，以不能維持生活而無謀生能力者為限，惟無謀生能力之
    限制，於直系血親尊親屬不適用之，民法第一千一百十四條第一款、第一千一百
    十六條之一分別定有明文。查訴外人郭松雄、蔡金堅分別為訴外人郭旺盛之父、
    母，依前揭規定，訴外人郭旺盛生前對訴外人郭松雄、蔡金堅負有法定扶養義務
    ，被告對其二人應負損害賠償責任。第查，訴外人郭松雄於三十年十二月十八日
    生，訴外人蔡金堅於四十年七月二十五日生，其二人法定扶養義務人除訴外人郭
    旺盛外，尚有配偶、子女郭敏惠、郭志明、郭志忠，共計五名，此有
    於臺灣板橋地方法院檢察署九十年度補審字第四六號、第四九號犯罪被害補償卷
    宗足參，又訴外人郭旺盛於八十九年六月六日死亡，其死亡當時，訴外人郭松雄
    、蔡金堅分別為五十八歲、四十八歲，依內政部統計處編印之八十八年度臺閩地
    區簡易生命表所載，訴外人郭松雄、蔡金堅分別尚有餘命二十點一六年、三十二
    點二五年，依八十九年度扶養親屬免稅額每人七萬四千元為扶養費計算標準，再
    依第一年不扣除中間利息之霍夫曼計算法（二十年之霍夫曼係數為14.0000000、
    二十一年之霍夫曼係數為14.0000000、三十二年之霍夫曼係數為19.0000000、三
    十三年之霍夫曼係數為19.0000000），按法定週年利率百分之五扣除中間利息後
    ，訴外人郭松雄可得請求被告賠償之扶養費為二十一萬零一百零二元（計算式：
    {74000 ｘ14.00000 00+74000ｘ0.16ｘ (14.0000000-14.0000000)}÷5=210102
    ，元以下四捨五入），訴外人蔡金堅可得請求賠償之扶養費為二十八萬八千八百
    六十一元（計算式：{74000ｘ19.0000000+74000ｘ0.25ｘ (19.0000000-19.0000
    000)}÷5=288861，元以下四捨五入）。
四、末按，因犯罪行為被害而死亡者之遺屬，得申請犯罪被害補償金，因被害人死亡
    所支出之殯葬費，最高金額不得逾三十萬元，因被害人死亡致無法履行之法定扶
    養義務，最高金額不得逾一百萬元，又國家於支付犯罪被害補償金後，於補償金
    額範圍內，對犯罪行為人或依法應負賠償責任之人有求償權，求償權由支付補償
    金之地方法院或其分院檢察署行使，犯罪被害人保護法第四條、第九條第一項、
    第二款、第三款、第二項、第十二條第一項、第二項前段分別定有明文。查訴外
    人郭旺盛、郭憶萱確因被告之犯罪行為被害而死亡，訴外人郭松雄、蔡金堅為訴
    外人郭旺盛之父母，為得申請犯罪被害補償金之第一順位遺屬，臺灣板橋地方法
    院檢察署犯罪被害人補償審議委員會以九十年度補審字第四六號、第四七號、第
    四八號、第四九號決定書，於遺屬得請求被告賠償之總額範圍內，決定補償訴外
    人郭松雄殯葬費十九萬六千二百元及扶養費二十一萬零一百零二元，合計四十萬
    六千三百零二元，補償訴外人蔡金堅扶養費二十八萬八千八百六十一元，並於九
    十年十一月二十七日如數支付等情，業據原告提出臺灣板橋地方法院檢察署犯罪
    被害人補償審議委員會九十年度補審字第四六號、第四七號、第四八號、第四九
    號決定書影本一件、收據影本二件為證，揆諸前揭法條規定，原告於上開補償金
    額範圍內，對犯罪行為人即被告行使求償權，訴請被告給付六十九萬五千一百六
    十三元及自起訴狀繕本送達被告翌日即九十二年十二月三十日起至清償日止，按
    週年利率百分之五計算之法定遲延利息，為有理由，應予准許。
五、據上論結，本件原告之訴為有理由，依民事訴訟法第三百八十五條第一項前段、
    第七十八條，判決如主文。
中　　　華　　　民　　　國　　九十三　　年　　　三　　　月　　  十五　　日
                                        臺灣士林地方法院民事第二庭
                                            法　　　官　陳玉曆
右為正本係照原本作成。
如對本判決上訴須於判決送達後廿日內向本院提出上訴狀。
中　　　華　　　民　　　國　　九十三　　年　　　三　　　月　　  十七　　日
                                            法院書記官  謝金宏
